【裁判字號】    99,交簡上,148
【裁判日期】    990927
【裁判案由】    過失傷害
【裁判全文】
臺灣桃園地方法院刑事判決           99年度交簡上字第148號
上  訴  人
即  被  告  乙○○
上列上訴人即被告因過失傷害案件，不服本院民國99年4 月30日
99年度桃交簡字第336 號第一審刑事簡易判決（聲請簡易判決處
刑案號：98年度偵字第20476 號），提起上訴，本院管轄之第二
審合議庭判決如下：
    主  文
原判決撤銷。
乙○○從事業務之人，因業務上之過失傷害人，處拘役伍拾伍日
，如易科罰金，以新臺幣壹仟元折算壹日。緩刑貳年。
    事  實
一、乙○○為天源興有限公司（下稱天源興公司）之司機，平日
    負責載送天源興公司負責人甲○○外出施作裝潢工程，為從
    事駕駛業務之人，其於民國98年7 月31日下午，自桃園縣大
    溪鎮○○路○ 段某施工處所，駕駛天源興公司名下車牌號碼
    2E-2142號自用小客車，搭載甲○○及另2名同事，欲回臺北
    縣新莊市○○○○道之桃園縣大溪鎮○○路○ 段156 巷由東
    往西方向行駛，於同日下午5 時30分許，行至未設標誌、標
    線、號誌劃分幹、支線道之前開巷道與內柵路2 段巷口，欲
    左轉多線道之內柵路2 段時，本應注意汽車行駛時，駕駛人
    應注意車前狀況，並隨時採取必要之安全措施，且行經無號
    誌之交岔路口，應減速慢行，作隨時停車之準備，並行經未
    設標誌、標線或號誌劃分幹、支線道者，少線道車應暫停讓
    多線道先行；而依當時天候晴、日間自然光線、道路無缺陷
    、無障礙物且視距良好，並無不能注意之情事，竟疏未注意
    及此，未減速慢行及注意車前狀況，且其屬少線道車未暫停
    讓屬多線道之內柵路2 段來往車輛先行，即貿然前行，適有
    丙○○騎乘車牌號碼MGC-796號重型機車，沿內柵路2段由南
    往北方向行駛，行經上開無號誌交岔路口，亦因未注意車前
    狀況及減速慢行，貿然通過該交岔路口，致2 車均閃避不及
    ，發生碰撞，丙○○因此受有右側第8、9、10肋骨閉鎖性骨
    折、頭部外傷併頭皮撕裂傷、右側恥骨骨折、身體四肢軀幹
    多處擦傷等傷害。乙○○於肇事後，警方人員到場處理尚不
    知肇事者前，當場向警員承認自己肇事而接受裁判，查悉上
    情。
二、案經丙○○訴由桃園縣政府警察局大溪分局報告臺灣桃園地
    方法院檢察署檢察官偵查後聲請簡易判決處刑。
    理  由
一、上開犯罪事實，業據被告乙○○於警詢、檢察官訊問及本院
    審理中均坦承不諱，且與證人丙○○於警詢、本院審理時證
    述：在發生交通事故前，伊沒有看到被告所駕駛之車輛，被
    告是從巷子出來等語，暨證人即天源興公司負責人甲○○於
    本院審理時證述：被告平常與伊外出工作，伊多指示由被告
    駕車，當天被告即駕駛天源興公司所有之自用小客車搭載伊
    與另2 名員工，伊當時坐在副駕駛座，行經桃園縣大溪鎮○○路○ 段156巷與內柵路2段巷口，被告左轉後立即停下來，
    伊聽見撞擊聲後，就看到有1 個人從車頭前方滑去，肇事時
    被告所駕駛之自用小客車已接近道路中線，之後被告有將自
    用小客車倒退約1公尺等情節（見98年度偵字第20476號卷第
    7、8 頁，本院卷第29-31頁）相符；此外，並有桃園縣政府
    警察局道路交通事故現場圖、道路交通事故調查報告表(一)(二)
    、國軍桃園總醫院附設民眾診療服務處診斷證明書、東元綜
    合醫院診斷證明書等資料各1 份及事故現場照片14張附卷可
    稽（見98年度偵字第20476號卷第10-12、15、16、18-24 頁
    ），堪認為真實。另按汽車行經無號誌之交岔路口，應減速
    慢行，作隨時停車之準備；又汽車行駛時，駕駛人應注意車
    前狀況，並隨時採取必要之安全措施；行經未設標誌、標線
    或號誌劃分幹、支線道者，少線道車應暫停讓多線道先行，
    道路交通安全規則第93條第1項第2款、第94條第3項、第102
    條第1項第2款分別定有明文。查被告案發時所行駛之桃園縣
    大溪鎮○○路○段156巷與內柵路2 段路口，屬無號誌之交岔
    路口，且未設標誌、標線或號誌劃分幹、支線道，而被告行
    向屬少線道，告訴人丙○○行向則屬多線道等情，有卷附路
    交通事故調查表、現場照片 4張可稽，堪以認定（見98年度
    偵字第20476 號卷第11、18、19頁）。另本件依卷附調查報
    告表所載，肇事當時天候晴、日間自然光、柏油路面、路面
    狀態乾燥、無缺陷、無障礙物、視距良好等情形，顯無不能
    注意之情事，被告疏未注意車前狀況，及注意停讓直行於多
    線道之桃園縣大溪鎮○○路○ 段之告訴人丙○○先行，貿然
    駕駛自用小客車左轉內柵路2 段，以致發生本件車禍，被告
    對此車禍之發生，有過失甚明。至告訴人丙○○騎乘重型機
    車，行駛於上開無號誌之交岔路口，本應減速慢行，注意車
    前狀況，隨時採取必要之安全措施，而依當時天候、路況、
    視距情形均稱良好，亦如前述，尚無使之不能注意情事，竟
    疏未減速慢行，復未注意前方被告所駕駛之車輛擬左轉進入
    內柵路2 段，亦有過失至明，此據告訴人丙○○於警詢時所
    陳：伊當時車速約40至50公理，伊未見到被告車輛出來等語
    （見98年度偵字第20476 號卷第7 頁交通事故調查筆錄），
    足資為憑，是告訴人丙○○因而肇事，自屬與有過失。惟如
    被告倘已切實遵守前揭法令規定善盡注意義務，當不致發生
    本件車禍，是告訴人丙○○縱有過失，亦無從解免被告之過
    失責任。又告訴人丙○○確因本件交通事故受有前開傷害之
    事實，亦有國軍桃園總醫院附設民眾診療服務處診斷證明書
    、東元綜合醫院診斷證明書2 份在卷足憑，足徵被告上揭過
    失行為與告訴人丙○○之受傷結果間顯具有相當因果關係。
    綜上，本件事證已臻明確，被告業務過失傷害犯行堪以認定
    ，應依法論科。
二、按刑法上所謂業務，係指個人基於其社會地位繼續反覆所執
    行之事務，其主要部分之業務，固不待論，即為完成主要業
    務所附隨之準備工作與輔助事務，亦應包括在內（最高法院
    81年度臺上字第1224號判決意旨參照）。查被告以司機為業
    ，平日負責駕駛天源興公司所有自用小客車載送負責人甲○○及同事往返工作地點，業經被告於本院準備程序時供述綦
    詳（見本院99年度交簡上字第148 號卷第14頁背面），復據
    被告於僅詢時亦自陳職業為駕駛，有警詢筆錄 1份在卷可參
    （見99年度偵字第20476號卷第3頁）。核被告所為，係犯刑
    法第284條第2項前段之業務過失傷害罪。檢察官聲請簡易判
    決處刑書認被告所為，係涉犯刑法第284 條第1 項前段之過
    失傷害罪，尚有未洽，然此部分業經蒞庭檢察官於本院準備
    程序時當庭變更起訴法條為刑法第284 條第2 項前段之業務
    過失傷害罪（見本院99年度交簡上字第148 號卷第19頁背面
    ），基於檢察一體原則，本院自無庸另行變更起訴法條，附
    此敘明。又被告於肇事後，警員前往現場處理時，在其上開
    犯行未為任何有偵查犯罪職權之公務員知悉前，即向據報前
    往處理之警員坦承肇事，並且接受裁判等情，有桃園縣政府
    警察局道路交通事故肇事人自首情形紀錄表在卷可佐（見98
    年度偵字第20476 號卷第25頁），堪認被告犯本罪後，在有
    偵查犯罪職權之機關未發覺犯人為何人前，即自首為肇事人
    ，且於事後接受審判，核符刑法第62條前段規定自首之要件
    ，爰依該條前段之規定，減輕其刑。
三、原審以被告事證明確，依刑事訴訟法第449 條第1 項前段，
    刑法第284 條第1 項前段、第62條前段、第41條第1 項前段
    ，刑法施行法第1 條之1 第1 項、第2 項前段，判處被告拘
    役50日，並諭知易科罰金之折算標準，固非無見。惟原審漏
    未審酌被告為天源興公司之司機，而依刑法第284 條第1項
    前段普通過失傷害罪論罪科刑，即有未洽，被告上訴意旨泛
    稱原審量刑過重云云，雖無理由，然原審判決既有可議之處
    ，自應由本院予以撤銷改判。爰審酌被告對於本件交通事故
    發生之過失程度、告訴人丙○○所受傷害之程度，被告犯後
    已坦承犯行，且與告訴人丙○○達成和解，犯後態度尚稱良
    好等一切情狀，量處如主文所示之刑，並諭知易科罰金之折
    算標準，以資懲儆。末查，被告前未曾因故意犯罪受有期徒
    刑以上刑之宣告，有卷附臺灣高等法院被告前案紀錄表1 份
    可按，其因一時疏忽，致罹刑章，犯後於本院審理時已坦承
    犯行，復與告訴人丙○○達成民事和解，賠償告訴人丙○○
    之損害等情，有卷附和解書、撤回告訴狀在卷可考（見本院
    99 年 度交簡上字第148 號卷第52、53頁），被告經此偵、
    審程序，當知所警惕，本院綜核各情，認本件所為刑之宣告
    ，以暫不執行為適當，爰併予宣告緩刑2 年，用啟自新。
據上論斷，應依刑事訴訟法第455 條之1第1項、第3項、第369條
第1 項前段、第364條、第299條第1項前段，刑法第284條第2 項
前段、第62條前段、第41條第1項前段、第74條第1項第 1款，刑
法施行法第1條之1第1項、第2項前段，判決如主文。
本案經檢察官蔡鴻仁到庭執行職務。
中    華    民    國    99    年    9     月    27    日
            刑事第四庭  審判長法  官  張淑華
                              法  官  張宇葭
                              法  官  林維斌
以上正本證明與原本無異。
不得上訴。
                              書記官  鄭嘉惠
中    華    民    國    99    年    9     月    27    日

司法院資訊處製作；財團法人民間司法改革基金會備份。
